臺灣高雄地方法院民事判決
110年度訴字第1272號
原      告  李雩琪  

訴訟代理人  賴忠明律師（法律扶助）  
被      告  林德平  
上列當事人間請求損害賠償事件，本院於民國111年3月22日言詞
辯論終結，判決如下：
    主      文
原告之訴及假執行之聲請均駁回。
訴訟費用由原告負擔。
    事實及理由
一、本件被告經合法通知，未於最後言詞辯論期日到場，核無民
    事訴訟法第386條各款所列情形，爰依原告聲請，由其一造
    辯論而為判決。
二、原告主張：兩造原為夫妻關係（已於民國109 年8 月17日經
    法院和解離婚），被告於108 年7 月25日晚間11時許，在高
    雄市○○區○○○○街0 巷00弄0 號8 樓住處與原告發生口角，被
    告竟徒手毆打原告頭部、勒住頸部、拉扯手部，致原告受有
    頭部鈍傷、頸部鈍傷、臀部鈍傷與四肢多處齋傷、鈍挫傷等
    傷害（下稱系爭傷害），被告上開行為業經臺灣高等法院高
    雄分院（下稱高雄高分院）109 年度上訴字第1556號刑事判
    決認犯傷害罪而判處拘役30日在案（下稱另案刑事判決）。
    原告遭受被告上開傷害行為後，出現憂鬱情緒，失眠，長期
    處於焦慮狀態，並引發胸痛，其生理、心理均飽受煎熬，被
    告迄今未向原告道歉，更於上開刑事案件審理期間一再否認
    犯行，毫無悔改之意，原告自得請求被告賠償精神慰撫金新
    臺幣（下同）80萬元。爰依民法第184 條第1項前段、第195
     條第1 項前段規定提起本件訴訟等語，並聲明：㈠被告應給
    付原告80萬元，及自起訴狀繕本送達之翌日起至清償日止，
    按週年利率5 ％計算之利息。㈡願供擔保，請准宣告假執行。
三、被告則以：被告並未傷害原告，另案刑事判決（下稱系爭刑
    案）已依判決被告無罪確定，故原告本件請求應予駁回。原
    告所提之診斷證明書，至多僅能證明其受有診斷證明書上所
    載傷勢，惟不能證明該傷勢與被告有關等語置辯，並聲明：
    原告之訴駁回。
四、本院之判斷
　　按當事人主張有利於己之事實者，就其事實有舉證之責任，
    民事訴訟法第277 條定有明文。再刑事訴訟判決所認定之事
    實，固非當然有拘束民事訴訟判決之效力，但民事法院調查
    刑事訴訟原有之證據，而斟酌其結果以判斷事實之真偽，並
    於判決內記明其得心證之理由，即非法所不許（最高法院49
    年度台上字第929號判決要旨參照）。是本院自得調查刑事
    訴訟程序中原有之證據，引用為本件民事訴訟之判決基礎，
    先予指明。被告就本次傷害事件，經本院109年度訴字第215
    號判決被告無罪，先經高雄高分院109 年度上訴字第1556號
    刑事判決，改判被告犯傷害罪，判處拘役30日，再經最高法
    院110年度台上字第5115號撤銷原判決發回高雄高分院後，
    高雄高分院以110年度上更一字第60號判決被告無罪確定等
    節，經本院調閱系爭刑案卷證核閱無訛，此部分之事實，自
    堪認定。　　
（一）本件原告主張被告於上開時地徒手毆打原告頭部、勒住頸
      部、拉扯手部，致原告受有系爭傷害等情，為被告所否認
      ，並以前詞置辯，則依前揭說明，原告自應就此部分之事
      實，負舉證之責。原告就此，固提出高雄醫學大學附設中
      和紀念醫院受理家庭暴力事件驗傷診斷書及診斷證明書（
      見審訴卷第19頁至第21頁）為佐，惟此僅只能證明原告於
      108 年7 月25日當日就醫時確有系爭傷害，尚無從證明係
      被告所為。
（二）參以原告於系爭刑案中前後陳述，原告於警詢時指稱：被
      告徒手勒我的頸部，徒手毆打我的頭部，受傷部位是頭部
      鈍挫傷、頸部鈍傷、臀部傷、多處肢體挫傷等語（見警卷
      第12、13頁）；於偵查中證稱：我想要趕快離開，被告就
      從後面勒住我的脖子，我要喊救命，被告還摀住我的嘴巴
      ，並用拳頭一直朝我的頭頂重擊，我一直試著要去拿大樓
      管理室對講機，但是有拉扯壞掉，我就拿隨身的手機報警
      等語（見偵卷第58頁）；於刑事一審則證稱：我想要離開
      ，被告就用手勒住我的脖子，另外一隻手打我的頭，不讓
      我離開。在拉扯之下，我把我們家對講機也扯壞掉、我穿
      了外套以後往前走，被告就直接勒住我的脖子，然後直接
      用手打我的頭，不讓我走，我就一直沿著前廳一直喊救命
      ，時間應該有3到5分鐘，從房間到客廳、被告有拉我的褲
      腰帶，掙脫之後，被告才拉我的褲腰帶等語（見刑事一審
      訴字卷第232至234頁）。是依原告之上開歷次所述，被告
      係單手勒住其脖子，再以另一隻手徒手毆打其頭部，則此
      等行為何以會造成原告受有「臀部鈍傷、多處肢體挫傷（
      四肢多處瘀傷、鈍挫傷）」等傷勢，顯有疑問。此部分傷
      勢顯然與原告指述遭被告傷害之部位不符，且警方到場後
      原告住處之對講機仍完好如初地掛在牆上乙情，有現場錄
      影畫面翻拍照片可憑（見偵卷第19頁下方），未見原告於
      偵查及刑事一審所證對講機遭拉扯壞掉之情狀，則原告所
      陳事發經過，已難認與事實相符。
（三）佐以刑事一審所製作原告等待警察到場，及到場後自行以
      手機錄影所製作之勘驗筆錄（見刑事一審訴字卷第185、1
      87、188頁）記載：原告對被告稱：「你讓我撞頭」、「
      你真的讓我撞頭」、「你撞我」，被告則立即否認稱：「
      唉不可能啦（台語）」、「那你自己撞到的，能怪我嗎」
      、「隨便你、隨便你，都是你講的阿。請公道人來看一下
      ，你再講下去，你變佛祖了啦」；待員警抵達現場後，原
      告則對員警稱：「他勒我」、「他剛剛這裡勒我阿」，被
      告仍反駁稱：「她就開始幻想我打她怎樣」、「沒有啦，
      你檢查一下看有沒有」等語。另據原審勘驗原告報案紀錄
      錄音結果（見刑事一審訴字卷第189、190頁），顯示原告
      向勤務中心員警稱：「我先生打我、還撞我頭」、「剛剛
      還砸東西，我的腳有點挫傷」、「他剛剛勒我」，被告稱
      ：「她一直說我打他，你過來處理一下」、「她是神經病
      會亂講話喔，過來看就知道了」等語。足認原告在驗傷前
      ，對於被告如何傷害其頭部，是一再使用「撞」頭，而非
      「打」頭的用詞。又原告於偵查中係證稱：「（被告）並
      用拳頭一直朝我的頭頂重擊」等語（見偵卷第58頁）。再
      者，到場員警之報案紀錄單回報說明係記載：「李女（即
      原告）自稱遭林男（即被告）徒手勒頸並推其撞牆壁，林
      男當場否認有上行為，警方於現場查看李女也無明顯之外
      傷，告知李女相關權利，李女表示先自行前往醫院驗傷，
      暫不提出申請保護令及傷害告訴，警方依職權逕行通報家
      暴案件」等語（見刑事一審訴字卷第138頁）。是原告對
      於其頭部究竟如何受傷，是否係因為執意出門經被告拉扯
      阻止而撞及他處所致一節，實與其驗傷前後陳述，有明顯
      前後不一致之情。
（四）另診斷證書記載原告之傷勢為：「頭部鈍挫傷、頸部鈍傷
      、臀部鈍傷、多處肢體挫傷」，固與在醫院所拍攝相片及
      病歷所載相符。惟原告於警詢時、偵查中及刑事一審就被
      告如何造成其受傷之陳述，與原告指述內容有所不符等情
      ，已如前述。而高醫就原告之傷勢函覆：「鈍傷可能為紅
      腫、挫傷可能伴有皮下出血或瘀青」等語（見刑事二審卷
      第85頁）。而證人即到場員警張辰翔於證稱：救護人員有
      來幫原告查看傷勢，那時救護人員有跟我說，看不到原告
      有明顯外傷，經我察看原告也確實沒有明顯外傷等語（見
      刑事一訴字卷第244、245頁）；證人即到場救護人員吳明
      勳、邱昱融於偵查中則證稱略以：我們去現場看到的時候
      ，原告沒有明顯外傷，原告當下陳述說她遭到勒頸。我們
      處置項目所列的頭受傷、疼痛、頸受傷是原告主述的狀況
      ，原告在現場時說受傷的部位沒有特別提到肩膀及膝蓋這
      些地方，所以我們沒有注意。我們只有針對原告說她被勒
      脖子，所以有記載她脖子及頭上的傷勢等語（見偵卷第31
      0頁），是依證人所證，均未見明顯外傷，而多為原告主
      述之情況，實與其所描述遭被告被告毆打、以拳頭重擊、
      勒頸等節相違，是原告之爭傷害，難認係被告所為。
（五）原告除前開證據外，未能舉出其他事證，證明被告確有毆
      打原告，致原告受有系爭傷害之事實，本件難認原告就此
      已盡舉證之責，從而，原告依侵權行為法律關係請求被告
      負損害賠償責任，自難准許。　　
五、綜上所述，原告依民法第184 條第1項前段、第195 條第1 
    項前段規定，請求被告應給付80萬元，及自起訴狀繕本送達
    之翌日起至清償日止，按週年利率5 ％計算之利息，為無理
    由，應予駁回。原告之訴既經駁回，其假執行之聲請，亦失
    所附麗，應併予駁回。
六、本件事證已臻明確，兩造其餘攻擊防禦方法及舉證，與本件
    判決結果並無影響，爰不逐一論述，附此敘明。
七、據上論結，本件原告之訴為無理由，依民事訴訟法第78條，
    判決如主文。
中　　華　　民　　國　　111 　年　　4 　　月　　7 　　日
                  民事第三庭  法　官　鄭珮玟
以上正本係照原本作成。
如對本判決上訴，須於判決送達後20日內向本院提出上訴狀。如
委任律師提起上訴者，應一併繳納上訴審裁判費。　　　　　　
中　　華　　民　　國　　111 　年　　4 　　月　　7 　　日
　　　　　　　　　　　　　　　書記官  王芷鈴